臺灣高等法院刑事判決
109年度上易字第2020號
上  訴  人  臺灣臺北地方檢察署檢察官
被      告  楊浚禾（原名楊承勳）
上列上訴人因被告妨害自由案件，不服臺灣臺北地方法院109年
度易字第418號，中華民國109年9月18日第一審判決（起訴案號
：臺灣臺北地方檢察署108年度偵緝字第2045號），提起上訴，
本院判決如下：
    主  文
上訴駁回。
    理  由
一、公訴意旨略以：被告楊浚禾前與告訴人湯哲瑋之女友交談，
    引起告訴人不快，2人發生爭執，被告竟於民國108年7月19
    日晚間7時許，夥同2位不詳年籍男子，基於恐嚇之犯意，在
    臺北市○○區○○街000號黑霸鮮奶店前，對告訴人恫稱：你在
    西門町上班自己要小心等語，致危害於告訴人安全。因認被
    告係涉犯刑法第305條恐嚇危害安全罪嫌。
二、被告雖不否認於108年7月19日夜晚與告訴人在臺北市○○○黑
    霸鮮奶店前偶然相遇，惟堅決否認有出言恫嚇告訴人，辯稱
    ：當時我是1個人遇到告訴人，沒有恐嚇告訴人，反而遭告
    訴人及其友人圍毆而受傷。
三、檢察官認被告涉犯恐嚇危害安全罪嫌，係以：㈠證人即告訴
    人湯哲瑋警偵之指述、㈡臺北市政府警察局萬華分局漢中街
    派出所刑案照片，為其論據。
四、犯罪事實應依證據認定之，無證據不得認定其犯罪事實，刑
    事訴訟法第154 條第2 項定有明文。是認定不利於被告之事
    實，須依積極證據，如積極證據不足為不利於被告事實之認
    定時，即應為有利於被告之認定，更不必有何有利之證據；
    此所謂認定犯罪事實之積極證據，係指適合於被告犯罪事實
    認定之積極證據而言，雖不以直接證據為限，間接證據亦包
    括在內，然而無論直接或間接證據，其為訴訟上之證明，須
    於通常一般之人均不致有所懷疑，而得確信其為真實之程度
    者，始得據為有罪之認定，倘其證明尚未達到此一程度，而
    有合理之懷疑存在時，自不能以推測或擬制之方法，以為有
    罪裁判之基礎（最高法院30年上字第816 號原判例、40年台
    上字第86號原判例、76年台上字第4986號原判例參看）。
五、茲就檢方提出之證據方法，一一檢視說明如下：　　
　㈠告訴人湯哲瑋之指證
　1.被害人指控犯罪嫌疑人不法侵害，就訴訟上地位而言，兩人
    角色完全對立，因被害人係以犯罪嫌疑人受刑事訴追為主要
    目的，其陳述不免渲染、誇大。是被害人陳述之被害經過，
    除須無瑕疵可指外，並應就其他方面調查又與事實相符，亦
    即仍應調查其他補強證據以擔保其指證、陳述確有相當之真
    實性，而為通常一般人均不致有所懷疑者，始得採為論罪科
    刑之依據（最高法院52年台上字第1300號原判例、97年度台
    上字第4162號判決、98年度台上字第6121號判決參看）。此
    所謂無瑕疵，係指不利被告之陳述，與社會上之一般生活經
    驗或其他客觀事證並無矛盾而言（最高法院102 年度台上字
    第1729號判決參看）。
　2.告訴人湯哲瑋係被害人，於108年7月20日警詢證稱：「我於
    108年19時52分許有與被告見面，他跟我說你在○○○上班『自
    己要小心』，這使我心生畏懼。」（第22031號偵卷第9頁）
    ；嗣於108年9月23日偵查庭證稱：「我當時在舉牌，楊承勳
    （被告）帶2個不認識的人擋在我前面，跟我說你在○○○上班
    『注意點』。」（第22031號偵卷第60頁）；於109年8月21日
    原審辯論庭證稱：「我記得那時我在上班，他帶2個朋友過
    來跟我說：『我在這裡上班，你自己在這邊小心一點』。」、
    「被告站中間，其他2個朋友站在旁邊看我，而且距離我很
    近。」（原審易卷第54頁、第57頁）。被告究竟向告訴人稱
    「要小心」，抑或「注意點」，前後所述不一，又被告於警
    詢僅稱告訴人1人與其見面，嗣於偵查及原審則稱除被告外
    ，另有2名男子一起貼近站在告訴人面前，所述明顯不同。
    是告訴人之證述，存有相當之瑕疵。
　㈡臺北市政府警察局萬華分局漢中街派出所刑案照片　
　1.被害人就被害經過所為之指述，不得作為認定犯罪之唯一證
    據，仍應調查其他補強證據以擔保其指證、陳述確有相當之
    真實性。此所謂「補強證據」，係指被害人指述以外，與其
    指證具有相當程度關聯性之證據。
　2.觀諸萬華警察分局漢中街派出所刑案照片，現場為108年7月
    19日晚上7時40分至7時58分臺北市○○區○○街000號前畫面（
    第22031號偵卷第23頁至第29頁），人潮眾多，無法分辨告
    訴人或被告所在位置，縱告訴人係在上方黑影畫紅圈處，至
    多僅能證明告訴人當時在現場舉牌宣傳，因無被告蹤跡或其
    他錄音佐證，不足以作為補強被告出言恐嚇之證據。
  ㈢其他證據資料之說明　　
　  告訴人雖證稱當日晚間遭被告恐嚇，然被告除先於同日晚間
    7時55分左右即報警表示遭告訴人與其友人傷害，同日晚間8
    時33分至臺北市立聯合醫院和平院區急診室就診，同日晚間
    10時30分至萬華警察分局漢中街派出所製作警詢筆錄並提出
    傷害告訴等情，此有告訴人警詢筆錄、被告警詢筆錄、臺北
    市立聯合醫院108年12月18日北市醫和字第10838818500號函
    與被告急診病歷等在卷可參（第22031號偵卷第8頁、第15頁
    、第121頁），倘告訴人確遭被告恐嚇，因而心生畏懼，依
    照常理，應向檢警報案，告訴人不請求員警協助，反而於警
    方通知涉嫌傷害到場製作筆錄時始稱遭被告恐嚇，顯與常情
    不符。
六、原判決之評斷
    無罪推定，屬普世之價值，司法院諸多號解釋已將之肯認為
    憲法所保障之基本人權，92年修正刑事訴訟法乃正式立法，
    將之納入第154條第1項。99年制訂之刑事妥速審判法基於此
    原則，其第6條更明定：「檢察官對於起訴之犯罪事實，應
    負提出證據及說服之實質舉證責任。倘其所提出之證據，不
    足為被告有罪之積極證明，或其指出證明之方法，無法說服
    法院以形成被告有罪之心證者，應貫徹無罪推定原則。」檢
    察官係公益之代表人，為國家偵查犯罪機關之一環，擁有廣
    大之社會資源為其後盾、供其利用，應蒐集被告犯罪之一切
    證據，負責推翻被告無罪之推定，以證明被告確實犯罪，乃
    有別於過去之形式舉證責任；如檢察官無法說服法官達至無
    合理懷疑之程度，使形成被告確實有罪之心證，法院須堅持
    證據裁判主義及嚴格證明法則，落實無罪推定原則，以實現
    公平法院之理念。因檢察官就本件被告涉有恐嚇危害安全罪
    嫌所舉之證據，未達通常一般人均不致有所懷疑，而採為論
    罪科刑之依據，不足以證明被告犯罪，原審諭知被告無罪，
    其認事用法，洵無不合。
七、檢察官上訴之評斷 
　  檢察官以本件恐嚇危害安全事實，業據告訴人證述明確，又
    依現場監視錄影翻拍畫面，只有排隊購買商品之人龍，不見
    排隊人員突然分散之情，被告所辯遭告訴人毆打乙節，應非
    真正，本件被告恐嚇危害安全犯行罪證明確，指摘原判決不
    當。然告訴人指述，就被告所涉恐嚇過程，詳細內容為何，
    現場為1人或數人，前後不一致，多有瑕疵可指，而現場監
    視錄影畫面，亦無直接或間接積極足以佐證被告對告訴人有
    恐嚇危害安全犯行；另犯罪證據應依確切證據證明之，為刑
    事訴訟法第154 條第2 項所明定，如積極證據不足證明犯罪
    事實，被告之抗辯或反證縱屬虛偽，仍不能以此資為積極證
    據應予採信之理由，最高法院著有30年上字第482號判例可
    參，檢察官以被告辯解不足採信，反推被告犯罪，有違證據
    裁判法則。綜上，檢察官上訴所指，無非係就原審依職權所
    為取捨及心證形成之事項，再事爭執，並未提出新證據供本
    院調查審酌，其上訴為無理由，應予駁回。
據上論斷，應依刑事訴訟法第368 條，判決如主文。　 
本案經檢察官郭昭吟提起公訴，檢察官呂俊儒提起上訴，檢察官
羅松芳到庭執行職務。　　　　
中　　華　　民　　國　　109 　年　　12　　月　　16　　日
     　　　　　　 刑事第九庭    審判長法　官  潘翠雪
                                      法　官  陳俞婷
                                      法　官  曾德水
以上正本證明與原本無異。
不得上訴。
                                      書記官  陳怡君
中　　華　　民　　國　　109 　年　　12　　月　　16　　日